【裁判字號】    92,裁,95
【裁判日期】    920123
【裁判案由】    指定建築線
【裁判全文】
最  高  行  政  法  院  裁  定                      九十二年度裁字第九五號
    抗  告  人  丙○○
                甲○○
    相  對  人  苗栗縣政府
    代  表  人  乙○○
右抗告人因與相對人苗栗縣政府間指定建築線事件，對於中華民國九十年十一月二十
九日臺北高等行政法院八十九年度訴字第一六七八號裁定提起抗告，本院裁定如左︰
    主  文
抗告駁回。
抗告訴訟費用由抗告人負擔。
    理  由
按抗告法院認抗告為不合法或無理由者，應為駁回抗告之裁定，行政訴訟法第二百七
十二條準用民事訴訟法第四百九十二條第一項定有明文。次按「人民對於中央或地方
機關之行政處分，認為違法或不當，致損害其權利或利益者，得依本法提起訴願、再
訴願。」為修正前訴願法第一條所明定。又「提起訴願，以有官署違法或不當之行政
處分存在為其前提要件。所謂行政處分，則指官署對人民所為之單方行政行為而發生
具體的法律上效果者而言，且以該項處分損害其本人之權利或利益者，始得對之提起
訴願。若恐將來有損害之發生，而預行請求行政救濟，則非法之所許。本院五十一年
判字第一○六號著有判例。查本件抗告人於原審起訴主張略以：相對人所屬都市計畫
審議委員會於民國八十八年十月二十二日第一一四次審查會通過「竹南、頭份都市計
畫內頭份鎮○○路（民族路至頭份國中之間西側路段）公告指定牆面線實施建築管理
案」，惟抗告人等數十建築基地所有權人早先向畸零地地主購買土地興建房屋，若相
對人指定牆面線實施建築管理，將損及抗告人合法領得建照、使用執照之權益。相對
人既坦承有「超徵收非都市○○道路之土地依法發還原土地所有權人」之情形，自應
負責協調建地與畸零地地主間之糾紛，前開第一一四次審查會通過「竹南、頭份都市
計畫內頭份鎮○○路（民族路至頭份國中之間西側路段）公告指定牆面線實施建築管
理案」之違法、不當行政處分應予撤銷云云。經查本件緣自苗栗縣頭份中華路（民族
路至頭份國中之間西側路段）建築基地未臨接都市計畫，建築基地所有權人向苗栗縣
議會陳情，經苗栗縣議會以八十七年七月四日八七苗議字第一六二號函送被告調查處
理意見略以：「本案請苗栗縣政府轉請頭份地政事務所於文到二十日內，提供地籍圖
及土地所有權人清冊，並實地測繪合法建築物現況，辦理公告指定牆面線以解民困與
紛爭。」相對人於八十八年四月一日、七月十七日召集當地建築師及有關單位研商，
並於八十八年十月十三日召開說明會後，於八十八年十月二十二日提交苗栗縣都市計
畫委員第一一四次會議審議，決議照案通過。惟抗告人等人於八十八年十月二十九日
陳情反對公告指定牆面線實施建築管理，經協商獲致結論：(一)建議暫緩公告指定牆面
線實施建築管理。(二)縣議會組專案調查小組調查是否有缺失問題。相對人並以八十八
年十一月十日府建都字第八八○○○九一四一○號函復抗告人等略以：「台端等人陳
情請暫勿公告實施竹南頭份都市計畫內頭份鎮○○路（民族路口至頭份國中之間西側
路段）指定牆面線實施建築管理乙案，．．．本案俟苗栗縣議會組專案小組調查，將
調查報告送本府後依規定辦理。」則相對人並未就都市計畫委員會第一一四次會議決
議指定牆面線實施建築管理辦理公告，抗告人於八十八年十一月二日提起訴願時尚無
行政處分之存在。至於前開都市計畫委員會第一一四次會議決議僅為其內部會議決議
，並非相對人就特定之具體事件所為發生公法上效果之單方行政行為，揆之首開說明
，自非行政處分。抗告人就非行政處分之前開會議決議提起訴願，於法不合，訴願及
再訴願決定自程序上予以駁回，並無違誤，抗告人復提起行政訴訟，顯非適法，原審
予以裁定駁回，核無不合。抗告意旨仍執陳詞謂本件相對人所為指定牆面線實施建築
管理案之公告應屬訴願法第一條規定之行政處分云云，指摘原裁定不當，求予廢棄，
非有理由，應予駁回。
依行政訴訟法第二百七十二條、第一百零四條、民事訴訟法第四百九十二條第一項、
第九十五條、第七十八條、第八十五條第一項前段，裁定如主文。
中    華    民    國    九十二      年      一        月    二十三      日
                    最 高 行 政 法 院  第 五 庭
                                審 判 長 法  官      徐  樹  海
                                         法  官      廖  宏  明
                                         法  官      黃  璽  君
                                         法  官      林  家  惠
                                         法  官      林  茂  權
右  正  本  證  明  與  原  本  無  異
                                         法院書記官  陳  盛  信
中    華    民    國    九十二      年      一        月    二十四      日


司法院資訊處製作；財團法人民間司法改革基金會備份。
